【裁判字號】    98,交聲,1758
【裁判日期】    980916
【裁判案由】    交管條例聲異
【裁判全文】
臺灣板橋地方法院交通事件裁定        98年度交聲字第1758號
原處分機關  交通部公路總局臺北區監理所板橋監理站
異  議  人
即受處分人  甲○○
上列異議人即受處分人因違反道路交通管理處罰條例案件，對於
交通部公路總局臺北區監理所板橋監理站民國98年6 月8 日所為
之處分（板監裁字第裁41-C00000000號），聲明異議，本院裁定
如下：
    主  文
異議駁回。
    理  由
一、按「汽車駕駛人，行經有燈光號誌管制之交岔路口闖紅燈者
    ，處新台幣一千八百元以上五千四百元以下罰鍰」，道路交
    通管理處罰條例第53條第1 項定有明文，且依同條例第63條
    第1 項第3 款規定，應記違規點數3 點。又所謂「汽車」，
    係指在道路上不依軌道或電力架線而以原動機行駛之車輛（
    包括機器腳踏車），同條例第92條第1 項所授權訂立之道路
    交通安全規則第2 條第1 項第1 款亦有明文規定。故機車駕
    駛人如有上開闖紅燈之違規情形，亦有首揭處罰規定之適用
    。
二、原處分機關認異議人即受處分人甲○○於民國97年4 月22日
    晚上8 時55分許，騎乘車牌號碼CUB-182 號重型機車，沿臺
    北縣永和市○○路行經該路與得和路口時，闖越紅燈左轉得
    和路行駛，涉有道路交通管理處罰條例第53條第1 項之違規
    ，嗣經警攔截製單舉發後，爰依上開法律規定，於98年6 月
    8 日以板監裁字第裁41-C00000000號裁處異議人罰鍰新台幣
    （下同）4 千5 百元及記違規點數3 點在案，此有臺北縣政
    府警察局舉發違反道路交通管理事件通知單影本、原處分機
    關違反道路交通管理事件裁決書各1 份附卷可按。
三、聲明異議意旨略以：異議人當時確有騎乘機車經過前揭路口
    ，但異議人並未闖紅燈，異議人是在綠燈時讓直行車先走，
    等到沒有車子之後才左轉，當時路口已經變黃燈，左轉後即
    被警察攔下。又警方並未告知任何有關到案資訊，在異議人
    之車籍、戶籍地址皆未變更下，亦未收到相關舉發通知單或
    裁決書，直至98年6 月中始收到裁決書，而依違反道路交通
    管理事件統一裁罰基準及處理細則第44條規定，處罰機關應
    在應到案期限60日之三個月內逕行裁決，原處分機關裁罰日
    期明顯逾越該條文所載之期限，竟仍裁罰異議人，異議人深
    感不服。爰聲明異議，請求撤銷上開裁決云云。
四、經查：
  (一)證人即案發當時之現場值勤警員蔡能嘉到庭證稱：「（問：
    本件是否你承辦？當時情形？）是。當時我們值勤點是在永
    和市○○路與得和路口，我們是站在得和路這邊，距離該交
    岔路口約二十公尺，可以很清楚看到該路口情形。當時看到
    異議人駕駛的重型機車從安樂路紅燈左轉到得和路，我和我
    同事就將他攔下來，我告知他違規事由，他表明他是台北市
    木柵動物園的駐衛警，他說他趕著回家，大家都是同事，希
    望我能夠放他回去，我還是按規定跟他要駕、行照，這時他
    態度就變得很差，他就說我是不是剛畢業，怎麼什麼都不懂
    ，之後我還是按規定填單告發。... 」、「（問：你是否有
    看到異議人紅燈左轉，還是異議人先綠燈行駛到路口，左轉
    時才變成黃燈或紅燈？）我確定有看到異議人紅燈左轉，他
    就是在號誌已經變成紅燈時，才超越安樂路的停止線，左轉
    到得和路。該路口的號誌比較特別，有行人專用號誌，就是
    安樂路綠燈時，得和路與行人號誌都是紅燈，然後得和路綠
    燈時，安樂路與行人號誌都是紅燈，接下來會輪到行人號誌
    變綠燈，然後得和路和安樂路都是紅燈。可是一般駕駛人會
    在得和路變紅燈時，誤以為安樂路會變綠燈，所以就會超越
    停止線行駛。本件的異議人就是在安樂路和得和路都是紅燈
    ，行人號誌是綠燈時紅燈左轉。因為這個路口有這種特別的
    情形，我們會特地在該處取締從安樂路闖紅燈的駕駛」、「
    （問：視力狀況？）我有近視，但戴眼鏡後正常，我有戴眼
    鏡執勤」、「（問：當天視線如何？）當天是晚上八點多，
    但視線良好，可以看得很清楚，因為都有路燈」、「（問：
    是否認識異議人？與異議人間有無任何恩怨嫌隙？）不認識
    ，都沒有」等語（參見本院98年8 月12日訊問筆錄）。
  (二)審諸前揭警員所證乙節，並無不合常理或矛盾之處，其所為
    證詞業已清楚證述異議人騎乘前揭機車，於案發時、地確有
    紅燈左轉而該當闖紅燈之交通違規情事甚明。一般警員執行
    交通勤務，依法並未要求就車輛闖紅燈等違規事項必須錄影
    或拍照存證，且因此等違規情事均發生於一剎那之間，除非
    於案發現場恰有預先錄影或擺設固定之照相設備，否則要求
    值勤警員或舉發機關緊急錄影或照相，並須以此為證，亦未
    免與執行勤務之實況難合。職是，本院以為案發當時之現場
    值勤警員不失為可資證明違規事實之證人身分，該警員既已
    到庭作證如上，其證詞尚屬合理，且衡諸該警員係依法執行
    公務，其與異議人並不認識，亦無任何嫌隙可言，該警員當
    不至甘冒涉犯偽證罪之風險，蓄意構陷異議人有此交通違規
    ，故該警員上述之證言應可採信，當堪認定異議人確有上開
    之違規事實無疑。
  (三)又異議人固另辯稱其並未收到舉發違規通知單，且原處分機
    關之裁罰已逾期限云云。惟查：
    1.前揭警員蔡能嘉於本院審理時證稱：告發完之後，我有問
      異議人要不要簽收舉發違規通知單，並告知他應到案處所
      及日期，他將他的駕行照拿回去之後就直接騎機車走了，
      並沒有簽收舉發單等語（同前揭訊問筆錄參見），核與卷
      附之本件舉發違規通知單所載異議人「拒簽收」及上開警
      員「有告知應到案處所及日期」等節相符。足見異議人於
      警員製單告發當時，乃係拒絕簽收舉發違規通知單，即自
      行離去；而在異議人離去之前，警員既已告知其應到案處
      所及時間，且記明異議人拒絕簽收及上述告知事項，依違
      反道路交通管理事件統一裁罰基準及處理細則第11條第1
      項第1 款規定，即視為異議人已收受該舉發違規通知單，
      警方依法自毋庸再對異議人送達舉發違規通知單，故異議
      人此節所辯，容有誤會。
    2.另按違反道路交通管理事件行為人，未依規定自動繳納罰
      鍰，或未依規定到案聽候裁決，處罰機關應依基準表於通
      知單送達且逾越應到案期限60日後之3 個月內，逕行裁決
      之，違反道路交通管理事件統一裁罰基準及處理細則第44
      條第1 項定有明文。經查，本件被舉發違規事實之時間係
      97年4 月22日，應到案日期為97年5 月7 日，惟原處分機
      關遲至98年6 月8 日始對聲明異議人逕行裁決，固有違反
      前開統一裁罰基準及處理細則第44條第1 項規定，惟上開
      規定係主管機關即交通部與內政部為補充道路交通管理處
      罰條例漏未對處罰機關於受理違反道路交通管理事件裁決
      時效所為之補充性質行政命令，且該細則第44條第1 項並
      未規定處罰機關違反上開期間之規定時有失權之效果，故
      解釋上該規定屬訓示規定，端在促使各處罰機關儘速處理
      ，以免形成積案，導致無法達成交通管理之目的。本件原
      處分機關未依上開細則規定於通知單送達且逾越應到案期
      限60日後之3 個月內，逕行裁罰，固有處分遲延或行政管
      理之缺失，惟該裁決處分尚不因之違法，原處分機關所作
      成之裁決處分仍屬合法有效，異議人執此為辯，亦無足取
      。
五、綜上所述，應堪認定異議人確有前揭之交通違規情事，異議
    人空言為辯並無足取。揆諸首揭法律規定，異議人既騎車行
    經有燈光號誌管制之交岔路口闖紅燈，原處分機關審酌異議
    人違規情節，處以法律規定額度內之罰鍰4 千5 百元，並記
    違規點數3 點，自屬有據。異議人仍執詞聲明異議，洵無理
    由，本院當應裁定駁回。
六、結論：依道路交通管理處罰條例第87條第2 項、道路交通案
    件處理辦法第19條，裁定如主文。
中    華    民    國    98    年    9     月    16    日
                  交通法庭      法  官  陳信旗
上列正本證明與原本無異。
如不服本裁定，應於裁定送達後5日內敘明抗告理由，向本院提
出抗告狀。
                                書記官  陳金鳳
中    華    民    國    98    年    9     月    16    日


司法院資訊處製作；財團法人民間司法改革基金會備份。
